臺灣臺中地方法院刑事判決　　　　　　　　　　　　九十二年度易字第二四七號
　　公　訴　人　臺灣臺中地方法院檢察署檢察官
　　被　　　告　乙○○
右列被告因詐欺案件，經檢察官提起公訴（九十一年度偵字第一八０二０號），本院
判決如左：
    主  文
乙○○無罪。
    事  實
一、公訴意旨略以：被告乙○○乃長軒科技國際股份有限公司（以下簡稱為長軒公司
    ）之負責人，意圖為自己不法之所有，明知已陷於無資力之嚴重狀態，竟仍於民
    國九十一年四月二十日，利用該公司不知情之職員丙○○（業經檢察官另為不起
    訴處分確定），對告訴人甲○○佯稱該公司向廠商訂購之貨源不足，欲向告訴人
    調貨等語，而訂購總價為新臺幣（下同）二十三萬零六百三十七元之筆記型電腦
    一批，致告訴人陷於錯誤，於同年月二十三日如數交付。嗣告訴人屢次催討貨款
    ，被告明知該公司支票於同年四月二日即有跳票退補記錄，至同年六月六日止更
    已無力付款，竟仍於同年六月六日開具以合作金庫銀行台中分行為付款人之同額
    支票（帳號：五二三四－四，票號ＵＡ0000000號，票載發票日為同年月
    二十五日）一紙以為搪塞，惟該公司支票帳戶旋於同年六月七日遭拒絕往來，告
    訴人則於同年六月二十五日提示該紙支票不獲付款，始知受騙；因認被告涉有刑
    法第三百三十九條第一項之詐欺取財罪嫌。
二、按犯罪事實應依證據認定之，無證據不得認定犯罪事實；又不能證明被告犯罪者
    ，應諭知無罪之判決，刑事訴訟法第一百五十四條第二項、第三百零一條第一項
    分別定有明文。次按認定犯罪事實所憑之證據，無論其為直接證據或間接證據，
    其為訴訟上之證明時，均須達於一般之人不至有所懷疑，而得確信其為真實之程
    度，始得據為有罪之認定，倘其證明尚未達到此一程度，而有合理性之懷疑存在
    時，即無從遽為有罪之確信；且告訴人之告訴，係以使被告受刑事訴追為目的，
    是其陳述是否與事實相符，仍應調查其他證據以資審認，最高法院七十六年台上
    字第四九八六號、五十二年台上字第一三００號判例意旨分別著釋甚明。而刑法
    第三百三十九第一項詐欺罪之成立，以意圖為自己或第三人不法所有，以詐術使
    人將本人或第三人之物交付為要件。所謂以詐術使人交付，必須被詐欺人因詐術
    而陷於錯誤，若其所用方法，不能認為詐術，亦不致使人陷於錯誤，即不構成該
    罪，則有最高法院四十六年台上字第二六０號判例意旨可資參照。至民事事件之
    債務人於債之關係成立後，若有未依約定本旨履行債務者，依一般社會交易經驗
    ，可能之原因甚多，其因不可歸責於債務人之事由而不能給付，或因合法主張抗
    辯而拒絕給付，甚至在負債之後始惡意遲延給付者，均有可能，若無積極確切之
    證據，不宜輕言必有涉及詐欺罪嫌。
三、公訴意旨指稱被告乙○○涉有前開刑法詐欺取財之罪嫌，無非是以：告訴人之指
    訴、證人丙○○之證詞、長軒公司基本資料查詢、前述支票及退票理由單、購貨
    發票、出貨單、簽收單、票據信用資料查覆單等影本為憑。惟經訊問被告，為其
    堅決否認，辯稱：他事前完全不知該公司員工向告訴人訂貨，他也無指示證人丙
    ○○訂貨，後來他知悉此事，基於擔任該公司負責人之緣故，而將貸款給付告訴
    人，但他絕無指示員工訂貨，並未實施任何欺罔告訴人之行為等語。經查：
    (一)依卷附之購貨發票、出貨單、簽收單及證人丙○○於檢察官偵訊時就此件交易
      過程所為之陳述，固足可認定告訴人所指稱、如前開公訴意旨所載：證人丙○
      ○於九十一年四月二十日，向告訴人表示該公司之貨源不足，欲向告訴人調貨
      ，而訂購總價二十三萬零六百三十七元之筆記型電腦一批，告訴人已於同年月
      二十三日交付完畢等情節，確屬事實。
    (二)惟證人丙○○於檢察官偵訊時，所另證述是被告交代他訂貨，並請他通知廠商
      將貨物送往和盛保險經紀人股份有限公司（以下簡稱為和盛公司）等語，經於
      本院具結，行交互詰問時，又補稱：當時擔任董事長之被告身旁尚有幾名特別
      助理，是董事長那邊通知他訂購這批電腦，但究竟是否為被告本人親自向他交
      代此事，他無法確定，且指示他請告訴人將貨送往和盛公司者，也是來自董事
      長那邊，何人之意，他已不復記憶等語（見本院卷第七三－七六頁）。由於證
      人丙○○補陳上述證詞，則被告所言他並未指示員工訂貨，事前完全不知等辯
      解，即可能屬實，也就無法使人確信被告真有利用不知情之證人丙○○實施詐
      術之行為。
    (三)既然被告可能事先不知情，有無實施詐術之行為，尚疑而未明；則長軒公司前
      開所申設之甲存帳戶支票縱有公訴人所指之跳票退補記錄及遭拒絕往來之情形
      ，顯仍不宜僅憑該公司之財務狀況，即遽斷被告應構成公訴人所指之詐欺取財
      罪。
    (四)再者，本件筆記型電腦之貨款二十三萬零六百三十七元，被告已以現金悉數給
      付告訴人，此有「台南縣新營巿調解委員會調解書」一件在卷可憑（見本院卷
      第十六頁），被告辯稱他絕無詐騙告訴人財物之意，非無所本。
    (五)末再參看卷附之臺灣臺中地方法院檢察署刑案資料查註紀錄表及臺灣高等法院
      被告全國前案紀錄表，可知從九十一年起至今，除本件外，被告並無經人告訴
      、自訴或為檢察官起訴詐欺取財罪之案件；以此相較於實務上所常見不法者於
      企業發生財務危機時大量擴張信用詐取客戶財物之案件，也迥然有別。
四、綜合前述，由於被告有無實施詐術行為未明，且相關事證不足認定被告應構成刑
    法之詐欺取財罪，被告復已付畢貨款，本院乃綜合判斷上情，認應基於罪疑唯輕
    ，予被告無罪之判決。
據上論斷，應依刑事訴訟法第三百零一條第一項，判決如主文。
中      華      民      國      九十三      年    四    月    二十八    日
                                        審判長法  官  吳進發
                                              法  官  唐敏寶
                                              法  官  莊深淵
右正本證明與原本無異。
如不服本判決，應於送達後十日內向本院提出上訴狀（須附繕本），上訴於台灣高等
法院台中分院。
                                              書記官
中      華      民      國      九十三      年    四    月    二十八    日
